【裁判字號】    90,自,91
【裁判日期】    900309
【裁判案由】    詐欺等
【裁判全文】
臺灣臺北地方法院刑事裁定              九十年度自字第九一號
    自  訴  人  甲○○
    被      告  丙○○
                鄭欽天
                乙○○
右列被告因詐欺等案件，經自訴人提起自訴，本院裁定如左：
    主      文
自訴駁回。
    理      由
一、按法院或受命推事於自訴案件第一次審判期日前訊問及調查結果，如認為案件有
    刑事訴訟法第二百五十二條至第二百五十四條之情形者，得以裁定駁回其自訴，
    同法第三百二十六條第三項定有明文。
二、自訴意旨略以：
    自訴人甲○○，即委託人。委託富邦銀行於民國八十七年二月二十三日撥款五百
    八十三萬該筆房屋貸款給宏巨建設股份有限公司前代表人、現代表人、現總經理
    依序即被告丙○○、鄭欽天、乙○○等人後，渠等再持自訴人所開立之房屋貸款
    五百八十三萬本票，於民國八十七年七月二十八日向台灣板橋地方法院聲請民事
    裁定。並強制執行，查封拍賣自訴人所有房屋。其中原委。業經台灣台北地方法
    院八十九年度自字第二三六號。及台灣高等法院八十九年度抗字第四五九號，因
    認被告三人涉犯誣告、背信、詐欺罪而提起自訴。
三、按犯罪事實應依證據認定之，無證據不得推定其犯罪事實，刑事訴訟法第一百五
    十四條定有明文。又認定不利於被告之事實須依積極證據，苟積極證據不足為不
    利被告事實之認定，即應為有利於被告之認定，更不必有何有利之證據，最高法
    院三十年上字第八一六號判例可資參照。查自訴人自訴富邦銀行建國分行總經理
    王金喜侵占背信案件，經本院八十九年度自字第二三六號受理後，於八十九年九
    月五日裁定駁回自訴，自訴人不服該裁定而向台灣高等法院提起抗告，經同法院
    以八十九年抗字第四五九號於八十九年十月三十日裁定抗告駁回確定。查該案自
    訴人於上開向本院及台灣高等法院提起自訴及抗告之自訴意旨略以：自訴人甲○
    ○於民國八十四年間向宏巨建設股份有限公司（下稱宏巨公司）購買一戶位於台
    北縣板橋市○○路○段八十九巷二十一號十樓之預售屋，依約於八十六年十月間
    交屋，交屋時其開立金額為新台幣（下同）五百八十三萬元房貸款、五十三萬元
    尾款之二紙本票給宏巨公司，並向富邦商業銀行股份有限公司（下稱富邦銀行，
    建國分行總經理為被告王全喜）貸款五百八十三萬元。因撥款時房屋發生嚴重瑕
    疵，其曾告以富邦銀行不得撥款，惟被告無視自訴人之權利，未告知自訴人而逕
    行撥款，自訴人在百般無奈下並已經開始繳交貸款利息，然自訴人於繳交利息至
    三十餘萬元時，突然收到宏巨公司向法院聲請以前開本票聲請准予強制執行之裁
    定，嗣並即對被告所購前揭房地為強制執行，故可證明被告實並未依約將房屋貸
    款五百八十三萬撥給宏巨公司，竟收取自訴人三十餘萬之利息，因認被告涉有背
    信、業務侵占罪嫌。惟經台灣高等法院以：
    (一)自訴人因購買宏巨公司上開房屋之需，向富邦銀行貸款五百八十三萬元（計分
      五百五十六萬、二十七禺二筆），並由自訴人委託富邦銀行將該筆貸款撥入宏
      巨公司於富邦銀行第000000000000號活期存款帳戶，有卷附撥款
      委託切結書一紙可證（見原審卷第四十頁）。富邦銀行於八十七年二月二十三
      日自訴人之貸款核撥後，即於當日將該筆貸款依約撥入宏巨公司上開帳戶，亦
      有富邦銀行客戶存提記錄單、轉帳收入傳票（貸款撥入自訴人帳戶）、自訴人
      存摺類存款取款憑條（自自訴人帳戶提出貸款）、存摺類存款存入憑條（提出
      自訴人貸款後再存入宏巨帳戶）、客戶存提記錄單等為證（見原審卷第三七至
      三九頁、第六十至六七頁）。嗣富邦銀行於撥款後依約向自訴人收取利息，亦
      為自訴人所是認，並有客戶存提記錄單在卷可按（見原審卷第五七至五九頁，
      則富邦銀行有於八十七年二月二十三日撥款之事實應堪認定。
    (二)自訴人雖指稱：因撥款時房屋發生嚴重瑕疵，曾告以富邦銀行不得撥款，惟被
      告無視於自訴人之權利，未告知自訴人即逕行撥款云云。惟依自訴人立具之撥
      款委託切結書記載「本委託切結書貸得款項為償付宏巨建設股份有限公司房、
      地價款之用，未得宏巨建設股份有限公司同意不得撤銷，本人亦不得以任何理
      由撤銷本委託」「立書人如有任何問題時，應主動與宏巨建設股份有限公司協
      商之，貴行應依本委託切結書逕行貸款撥款作業」（見原審卷第四十頁），則
      自訴人對於所買受房地如有任何問題，富邦銀行並不介入買賣雙方之爭議，仍
      依約定核撥貸款，是自訴人縱因買賣標的物有瑕疵而告以富邦銀行不得撥款，
      富邦銀行仍然依照上開切結書約定撥款，當亦不負刑法背信罪責。至上開銀行
      與客戶間之定型化條款約定是否合理？買受者是否因此而處於可能背負不合理
      貸款利息之不利益地位？容或在契約上有爭議餘地，但銀行之核撥貸款尚與背
      信之情形有間。
    (三)又自訴人固據提出宏巨公司向其請求給付之台灣板橋地方法院本票准予強制執
      行裁定及聲請強制執行之查封登記函、拍賣本件買受房地之台灣板橋地方法院
      民事處通知與公告等影本（見原審卷第七至十六頁），其與宏巨公司所訂之房
      屋土地預定買賣契約書第一條之四並定明「甲方倘因個人之原因或應具備之貸
      款手續有瑕疵，以致不能核准或致使乙方無法取得貸款時，乙方概不負責。：
      ：乙方得就甲方之本戶房地逕行強制執行，並以其拍賣之所得作為此項貸款金
      額及其他各項損失之賠償」，而謂宏巨公司既持本票聲請強制執行，即表示富
      邦銀行未依約撥給宏巨公司貸款，否則宏巨公司不會聲請強制執行云云。然富
      邦銀行於八十七年二月二十三日撥給貸款之事實，已如前述，而宏巨公司為何
      於富邦銀行核撥貸款後仍持自訴人所開立之本票向自訴人主張票據上之權利，
      並聲請強制執行，自訴人自得依相關規定主張民事上權利，尚不得執此即謂被
      告有何經手款項而背信及侵占之行為。」裁定駁回抗告確定，有該二判決書在
      卷可憑。
四、查自訴人委託富邦銀行於八十七年二月二十三日撥款五百八十三萬元至宏巨公司
    於富邦銀行第000000000000號活期存款帳戶，為前開台灣高等法院
    刑事裁定認定無訛，亦為自訴人所是認，則自訴人泛指被告三人共犯本件，已因
    未提出任何事實及證據而有未合；而自訴人於九十年三月七日上午九時二十五分
    本院訊問時陳明「因為丙○○是當時的董事長，當時聲請本票裁定時也是他當董
    事長，但現在董事長已換為鄭欽天，總經理是乙○○，所以我告他們三人：：」
    顯見自訴人遽行起訴並未指明其如何受何人侵害，及述明被告如何對其誣告、背
    信、詐欺和提出有關之事證以供查明，殊有未洽。矧自訴人亦自承尚欠宏巨公司
    五十三萬元價金迄未清償，縱如其所謂「富邦銀行確實有撥五八三萬元給宏巨公
    司，已經判決確定了，宏巨公司還拿我當初購買房子簽發的本票去板橋地院裁定
    並查封拍賣我的房子」，且自訴人復謂「：：房屋拍賣分配後都已由銀行拿走了
    ，尚且不足分配，我沒有分配到任何錢，而且當初聲請執行債權人是富邦銀行。
    」可見自訴人係積欠宏巨公司買賣價金未繳納貸款本息予富邦銀行而遭渠等依約
    及依法聲請法院強制執行其不動產，自訴人倘認與宏巨公司尚有爭議，自可循民
    事訴訟法程序以求解決，其一再地以刑事訴訟程序為之，難認有理，觀之自訴人
    所言「：：我的爭執點在於富邦銀行到底有無將五百八十三萬元撥給宏巨公司，
    雖然我現還欠宏巨公司五十三萬元，但若他們能將房屋與土地的瑕疵補正，我仍
    願意付給他們五十三萬元的剩餘價款。」既然自訴人向宏巨公司購買之房地價金
    為八百三十九萬元，其委託富邦銀行撥貸款五八三萬元及自備款二百餘元予宏巨
    公司，目前仍欠該公司五十三萬元，為其所是認，故自訴人與宏巨公司關於買賣
    房地之價金給付或所謂物之瑕疵等問題，要係民事糾葛是已，且自訴人之對象亦
    是宏巨公司而已，至為明顯。復觀之自訴人亦是認「當初購買房屋時的契約、同
    意撥款書、本票等都是我簽給宏巨公司的。」宏巨公司亦已將房地所有權移轉登
    記予自訴人並交付由其用益，嗣因自訴人欠款未還經宏巨公司及富邦銀行聲請強
    制拍賣其房地等情，有如前述，足見自訴人與宏巨公司之買賣不動產及價金之給
    付方式皆係雙方合意而為，亦無疑義。又自訴人復謂「我另狀併案審理部分是關
    於房屋的公共設施使用問題，被告有背信、詐欺的問題，侵害到所有住戶的權益
    。管委會可能被宏巨公司掌控，所以並未提出告訴，我並沒有任何證據可以證明
    ，根據契約書第十二條第六項規定，應該三個月點交，但並未依約交屋，所以他
    們有背信、詐欺的問題。」益見自訴人並無任何證據足以證明被告有何犯行，且
    縱其所謂依契約宏巨公司應於三個月內點交而未依約點交非虛，亦僅係民事給付
    遲延及損賠問題，亦無背信、詐欺情形，情至瞭然。此外，復查無其他積極之證
    據足認被告三人有誣告、背信、詐欺之犯罪事實，渠等犯罪嫌疑委有不足，而有
    刑事訴訟法第二百五十二條第十款之情形，依照首開說明，本件自訴應予駁回。
據上論斷，依刑事訴訟法第三百二十六條第三項，第二百五十二條第十款裁定如主文
。
中      華      民      國      九十        年     三     月    九      日
                              臺灣臺北地方法院刑事第九庭
                                    法  官  李英豪
右正本證明與原本無異。
如不服本裁定應於送達後五日內向本院提出抗告狀。
                                    書記官  楊志純
中      華      民      國      九十        年     三     月    十二    日


司法院資訊處製作；財團法人民間司法改革基金會備份。
